【裁判字號】    99,交抗,1070
【裁判日期】    990423
【裁判案由】    違反道路交通管理處罰條例
【裁判全文】
臺灣高等法院刑事裁定                99年度交抗字第1070號
抗  告  人
即受處分人  甲○○
上列抗告人因違反道路交通管理處罰條例案件，不服臺灣板橋地
方法院，中華民國99年3月15日所為裁定（99年度交聲字第177號
），提起抗告，本院裁定如下：
    主  文
抗告駁回。
    理  由
一、原處分意旨略以：抗告人即受處分人甲○○於民國98年11月
    7日2時5分許，騎乘車號LOY-870號重型機車，行經臺北縣板
    橋市○○路與綠堤街口時，有「駕車行經有燈光號誌管制之
    交岔路口闖紅燈（中正路直行往土城方向）」之違規行為，
    經臺北縣政府警察局海山分局警員當場攔停，並填製臺北縣
    政府警察局北縣警交大字第C00000000號舉發違反道路交通
    管理事件通知單（下稱舉發通知單）舉發，再經原處分機關
    於98年12月25日以北監營裁字第裁40-C00000000號違反道路
    交通管理事件裁決書，依道路交通管理處罰條例第53條第1
    項之規定，裁處罰鍰新臺幣（下同）1,800元，並依同條例
    第63條第1項第3款（原裁決書漏載第3款）之規定，記違規
    點數3點。
二、原裁定意旨略以：
  (一)臺北縣板橋市○○路與綠堤街之交岔路口，設置有燈光號誌
    管制之情，為異議人所不爭執，並經證人即本件舉發警員黃
    彥翔於原審訊問時證述明確，復有現場照片2幀及道路交通
    事故現場草圖1紙附卷可考（見原審卷第26、27頁），堪信
    屬實。再異議人於前揭時、地，騎乘車號LOY-870號重型機
    車違規闖紅燈之情，業據證人黃彥翔於原審訊問時具結證稱
    ：我當天是在該處執行交通稽查勤務，我執勤的地點是在臺
    北縣板橋市○○路485號跟477號的中間，因為485號的旁邊
    就是477號，二號是相鄰的，477號是停車場，485號是賣福
    特汽車，我們一共是二個警察在該處執勤，當時我看到異議
    人騎乘機車，從中正路騎過來，是由新海橋騎向樹林的方向
    ，騎到中正路與綠堤街口時，中正路的方向是紅燈，異議人
    本來應該要停紅綠燈，可是異議人沒有停車，就直接直行闖
    紅燈過來，我就拿交管棒指揮異議人停車受檢，異議人本來
    要加速逃逸，但後來就突然停下來，我也嚇了一跳，我就請
    異議人出示證件，我有告知異議人違規闖紅燈，並且開單告
    發，異議人有求情叫我不要開闖紅燈，請我開少一點等語（
    見原審卷第23頁），而證人黃彥翔係於執行勤務當中，偶然
    發現本件違規事實，衡情應無設詞攀誣，或虛構違規事實以
    陷害異議人之可能。況警員執行公務時，本身即受有行政懲
    處責任之監督，且其到庭具結作證，更係以刑事責任擔保其
    證言之真實性，故證人前開證述內容，以及其所記錄舉發之
    本件違規事實，應無不可採信之處，且證人黃彥翔亦明確證
    稱：（問：中正路與綠堤街的交叉路口是幾號？）中正路49
    1號。（問：異議人表示你是在中正路491號前方執勤？）不
    是，我站在中正路485與477號的中間執勤。（問：當時是凌
    晨夜間，附近有燈光照明？）有的，附近有路燈照明。（問
    ：你的確有看到異議人闖紅燈的違規行為？）有的，我有看
    到。（問：你執勤所站的485與477號中間執勤地點，距離中
    正路與綠堤街有多遠？）大約77.7公尺。（問：如此遠的距
    離，你有看到異議人闖紅燈？）有的，因為當時路口只有異
    議人一輛機車，所以看的很清楚等語（見原審卷第23頁反面
    、24頁），足徵證人黃彥翔確有親眼目擊異議人騎乘前開機
    車，違規闖紅燈之行為，自無錯認誤判之虞。是異議人辯稱
    並未闖紅燈云云，無非事後卸責之詞，殊無可採。
  (二)異議人又辯稱：舉發警員係躲藏於汽車堆暗處，突然衝出攔
    停伊受檢，且該警員之執勤地點與其觀察之其他警員執勤地
    點不相符云云。惟按交通執勤警員係依據道路之設置情形、
    交通流量、交通事故發生頻率等一切因素綜合判斷後，始決
    定執行違規取締勤務之地點，就執勤地點法令亦未設有明文
    限制，異議人自不得以本件執勤警員係躲藏於汽車維修場旁
    停放之汽車堆中，且與其他時間執勤警員之執勤地點不同之
    事由，而任意指摘本件闖紅燈違規之舉發過程有何違法或嚴
    重失當之處，況汽車駕駛人本即應依標誌或標線之規定行駛
    ，此為參與道路行駛之駕駛人所應共同遵守之交通規則，異
    議人既為機車駕駛人，自應遵守上開道路交通安全規則，而
    且不應因有無警員出現於駕駛人視線可見之處所，而有遵守
    或不遵守法律規定之差異。再異議人若認警員執勤時有態度
    不佳情形，應循行政申訴管道尋求救濟，與本件違規事實之
    認定無涉，非原審所得審究，併此敘明。
  (三)異議人再辯稱：舉發警員表示該路口有3支監視器，惟始終
    未提出監視錄影帶為證。然查：本件舉發警員所在位置與上
    開路口間，視野寬廣，並無死角，且可清楚觀測路口燈光號
    誌之情，有現場照片2幀在卷足憑（見原審卷第26頁），復
    經證人黃彥翔證述明確，再參以警員舉發交通違規，係道路
    交通管理處罰條例所規定之職權行使，闖紅燈等違規行為之
    取締，依其違規行為本質，本多係在瞬間發生，通常多委由
    當場執行取締違規公務員之認識與判斷，必須為立即之取締
    作為，此為達成維持交通秩序目的所必要，且依道路交通管
    理處罰條例之規定，此種立即性之舉發違規，多依員警之認
    知、判斷已足，並無須另有其他積極佐證。此係因執行職務
    之公務員，通常多具有一定之考選資格與專業訓練，且其執
    法之對象係不特定大眾，故其立場經立法機關推定，應具有
    客觀、中立與公平之特質，而無故意偏頗之虞，是此種逕由
    公務員所為之事實認定，除非有其他積極證據，足資認定公
    務員於執行職務時，有故意或過失侵害人民權利之情形，或
    處分本身有重大明顯之瑕疵而應予撤銷者外，否則本於行政
    目的達成之必要與公權力之尊重、公信力之維持，司法機關
    宜予尊重。而異議人亦無證據證明該警員有何捏造事實之情
    事，自難以其臆測之詞遽謂本件舉發有何不法情事。職是，
    衡諸證人上開證述內容係屬合理，其與異議人並不認識，亦
    無任何嫌隙可言，該警員當不至甘冒涉犯偽證罪之風險，蓄
    意構陷異議人有此交通違規，故該警員上述之證言應可採信
    ，當堪認定異議人確有上開之違規事實無訛，異議人仍執詞
    為辯，容難足取。原處分機關援引首揭規定，對異議人裁處
    罰鍰1,800元，並記違規點數3點，其認事用法均無違誤，裁
    罰亦無不當，本件異議為無理由，應予駁回等語。
三、抗告意旨略以：員警躲藏於中正路485號路旁停放的整排汽
    車車陣中，並非站在中正路491之1號處，且員警從貨車後方
    衝出，無任何明顯反光裝備，並用強制力臨檢，執法方式顯
    有失當，以目視作出之判斷，亦有誤判之可能，罰單應屬無
    效，員警執行勤務地點未考量用路人之安全，執勤方式不公
    不義，令人難以信服云云。
四、經查：
  (一)按道路交通管理處罰條例所稱之汽車，包括機器腳踏車；汽
    車駕駛人，行經有燈光號誌管制之交岔路口闖紅燈者，處新
    臺幣1,800元以上5,400元以下罰鍰；又汽車駕駛人駕駛汽車
    違反道路交通管理處罰條例第53條規定者，除應依該條所規
    定之罰鍰處罰外，並記違規點數3 點，道路交通管理處罰條
    例第3條第8款、第53條第1項、第63條第1項第3 款分別定有
    明文。次按交通警察掣單舉發違反道路交通管理處罰條例所
    列之違規事實，本質上為行政處分，係公務員基於職務上權
    力，依法就特定具體事件所為具公法上效果之單方面行政行
    為，基於公務員為公法上行為具有公信力之原則，該行政行
    為當可被推定為真正，其據以依法處分之事實認定亦為正確
    無誤，法院若查無證據足資證明員警捏造事實違法取締之情
    事，則執勤警員本其維護交通秩序、安全職責所為之舉發事
    實，自應受到合法、正確之推定。
  (二)抗告人於上述時間經過前開路口時，騎乘重型機車闖越紅燈
    經臺北縣政府警察局海山分局警員當場攔停舉發乙節，業據
    證人即本件舉發警員黃彥翔於原審結證明確（見原審卷第23
    至24頁），抗告人雖辯稱：員警所為目視判斷，有誤判之可
    能云云，惟證人黃彥翔於原審已明確證稱：當時路口只有抗
    告人一輛機車，附近又有路燈照明，所以看的很清楚等語（
    見原審卷第23背頁、24頁），足徵證人黃彥翔並無誤判之可
    能。本件證人黃彥翔與抗告人並無怨隙，自無甘冒觸犯偽證
    之罪責，故意構詞誣陷抗告人之必要，且證人黃彥翔之證言
    並無顯著瑕疵或與事實不符之處，應受合法、正確之推定，
    堪以採信。且交通執勤警員係依據道路之設置情形、交通流
    量、交通事故發生頻率等一切因素綜合判斷後，始決定執行
    違規取締勤務之地點，就執勤地點法令亦未設有明文限制，
    自不得以執勤警員係躲藏於路旁停放的汽車車陣中，而任意
    指摘本件闖紅燈違規之舉發過程違法。又證人黃彥翔於取締
    抗告人前不論有無明顯之反光裝備，此並無礙於抗告人違規
    之事實。抗告人所辯，均無可採。
  (三)綜上所述，原處分機關依道路交通管理處罰條例53條第1項
    、第63條第1項第1款之規定，裁處抗告人罰鍰1,800元，並
    記違規點數3點，核無違誤。原審駁回抗告人異議之聲明，
    核無不合。抗告人猶執前詞提起抗告，指摘原裁定不當，為
    無理由，應予駁回。
五、據上論結，應依道路交通案件處理辦法第26條，刑事訴訟法
    第412條，裁定如主文。
中    華    民    國    99    年    4    月     23    日
                  刑事第二十一庭審判長法  官 蔡聰明
                                      法  官 楊力進
                                      法  官 許永煌
以上正本證明與原本無異。
不得再抗告。
                                      書記官 江采廷
中    華    民    國    99    年    4     月    26    日

司法院資訊處製作；財團法人民間司法改革基金會備份。
